【裁判字號】    95,訴,411
【裁判日期】    950815
【裁判案由】    違反槍砲彈藥刀械管制條例
【裁判全文】
臺灣嘉義地方法院刑事判決               95年度訴字第411號
公  訴  人  臺灣嘉義地方法院檢察署檢察官
被      告  甲○○
                    （另案臺灣嘉義監獄鹿草分監執行中）
指定辯護人  本院公設辯護人  乙○○
上列被告因槍砲彈藥刀械管制條例案件，經檢察官提起公訴（95
年度偵字第4056號），本院判決如下：
    主  文
甲○○未經許可，持有可發射子彈具有殺傷力之改造手槍，累犯
，處有期徒刑參年肆月，併科罰金新臺幣拾萬元，罰金如易服勞
役，以新臺幣壹仟元折算壹日；扣案之改造手槍貳枝（槍枝管制
編號：0000000000號、0000000000號）、
子彈捌顆及長武士刀壹把，均沒收。
    事  實
一、甲○○於民國93年間，因違反毒品危害防制條例案件，經本
    院以93年度嘉簡字第458號，判處有期徒刑6月確定，於93年
    12月14日執行完畢。其知悉槍砲彈藥刀械管制條例管制之物
    品，非經中央主管機關許可不得持有，竟基於持有可發射子
    彈具有殺傷力之改造手槍、具有殺傷力之子彈及槍砲彈藥刀
    械管制條例管制之刀械之犯意，於94年2月某日之農曆春節
    期間，在嘉義縣朴子市某模型店內，各以每枝新臺幣（下同
    ）2,500元、3千多元之代價，購入可發射子彈具有殺傷力之
    仿FN廠半自動手槍製造之改造手槍（槍枝管制編號：000000
    0000號）、仿轉輪手槍製造之改造手槍（槍枝管制編號：00
    00000000號）各1枝，並以每顆250元之代價，購入具有殺傷
    力之子彈14顆，另以2,800元之代價購入含長、中、短刀各1
    把之武士刀1組，其中刀刃長63公分，刀柄長31公分之長武
    士刀，係槍砲彈藥刀械管制條例列管之刀械，以供收藏之用
    ，未經許可而持有上開槍枝、子彈及長武士刀。嗣先於同年
    5月21日17時30分許，在嘉義市○○街228號308室，為警持
    搜索票查獲，扣得上揭子彈4顆及小武士刀、長武士刀各1
    把；又於同年9月16日9時30分許，在嘉義市○○街17號6樓
    之6，為警持搜索票查獲，扣得上開改造手槍2枝、子彈10顆
    。
二、案經嘉義縣警察局民雄分局及彰化縣警察局和美分局分別報
    請臺灣嘉義地方法院檢察署檢察官偵查起訴。
    理  由
一、按被告以外之人於審判外之言詞或書面陳述，除法律有規定
    者外，不得作為證據。當事人、代理人或辯護人於法院調查
    證據時，知有第159條第1項不得為證據之情形，而未於言詞
    辯論終結前聲明異議者，視為有前項之同意。被告以外之人
    於偵查中向檢察官所為之陳述，除顯有不可信之情況者外，
    得為證據。刑事訴訟法第159條第1項、第159條之5第2項、
    第159條之1第2項分別定有明文。查被告甲○○及辯護人對
    於證人吳沛樺、鄭淑禎於警詢時之陳述，未於言詞辯論終結
    前聲明異議，且經本院審酌其等言詞陳述作成時之情況，認
    為適當，是其等此部分之陳述，應有證據能力。又被告及辯
    護人對於證人吳沛樺、鄭淑禎於檢察官依法訊問並命具結之
    證詞，均未指出有何顯有不可信之情況，從而其等此部分之
    證述，亦有證據能力。
二、訊據被告對於上揭犯罪事實，於本院準備程序及審理時均坦
    承不諱，並有照片18張在卷足考，且94年5月21日查獲之子
    彈4顆，經送鑑定結果，認送鑑子彈3顆，均係土造子彈（具
    直徑8.9mm金屬彈頭），經取樣1顆試射，可擊發，具殺傷力
    ；送鑑子彈1顆，認係土造子彈（具直徑8.8mm金屬彈頭），
    經實際試射，可擊發，具殺傷力等情，有內政部警政署刑事
    警察局94年8月15日刑鑑字第0940119255號槍彈鑑定書1份附
    卷可稽。而94年9月16日查獲之槍枝2枝、子彈10顆，經送鑑
    定結果，認送鑑改造手槍1枝（槍枝管制編號：0000000000
    號），係由仿FN廠半自動手槍製造之金屬玩具手槍，更換土
    造金屬槍管改造而成之改造手槍，機械性能良好，可擊發適
    用之子彈，具殺傷力；送鑑改造手槍1枝（槍枝管制編號：
    0000000000號），係由仿轉輪手槍製造之金屬玩具手槍，車
    通槍管及轉輪彈倉內阻鐵改造而成之改造手槍，機械性能良
    好，可擊發適用之子彈，具殺傷力；送鑑子彈6顆，均係土
    造子彈（具直徑7.8mm金屬彈頭），採樣2顆試射，均可擊發
    ，均具殺傷力；送鑑子彈3顆，均係土造子彈（具直徑4.8mm
    金屬彈頭），採樣1顆試射，可擊發，具殺傷力；送鑑子彈1
    顆，認係由玩具金屬彈殼加裝直徑約8mm之鋼珠改造而成之
    改造子彈，經試射，可擊發，具殺傷力等情，有內政部警政
    署刑事警察局94年9月29日刑鑑字第0940143269號槍彈鑑定
    書1份附卷可憑。而查獲之武士刀2把，經送鑑定認其中刀刃
    長63公分，刀柄長31公分之長武士刀1把，係屬槍砲彈藥刀
    械管制條例列管之刀械武士刀，小武士刀則非屬管制刀械，
    有嘉義縣警察局民雄分局94年6月6日嘉縣警保字第09400853
    77號函1份在卷足參，此外，復有改造手槍2枝、送鑑定後試
    射所餘之子彈8顆及長武士刀1把扣案可資佐證，足認被告之
    自白與事實相符，本件事證明確，被告上揭犯行堪予認定。
三、論罪科刑部分：
  (一)核被告所為，係違反槍砲彈藥刀械管制條例第8條第4項未經
    許可，持有可發射子彈具有殺傷力之改造手槍罪、同條例第
    12條第4項之未經許可持有子彈罪及第14條第3項之未經許可
    持有刀械罪。被告以一行為同時觸犯上開3罪，為想像競合
    犯，應從一重之槍砲彈藥刀械管制條例第8條第4項未經許可
    ，持有可發射子彈具有殺傷力之改造手槍罪處斷。雖檢察官
    認被告係基於概括之犯意，先於94年2月間持有子彈4顆、長
    武士刀1把，後於同年7月間某日起，持有改造手槍2枝及子
    彈10顆，惟被告於本院審理時供稱其持有之上揭槍枝、子彈
    及長武士刀均係同時購入，是既無證據證明被告係分別持有
    ，應認被告係同時持有為有利於被告之認定，應併敘明。
  (二)被告行為後，刑法於94年1月7日修正，同年2月2日公布，自
    95年7月1日施行，修正刑法第47條累犯之規定。被告於93年
    間，因違反毒品危害防制條例案件，經本院以93年度嘉簡字
    第458號，判處有期徒刑6月確定，於93年12月14日執行完畢
    ，此有臺灣高等法院被告全國前案紀錄表1份在卷可參，其
    於受有期徒刑之執行完畢後，5年以內再犯本件有期徒刑以
    上之罪，不論依修正前之刑法第47條，或修正後之刑法第47
    條第1項之規定，均構成累犯，對被告而言並無有利或不利
    之情形；另最高法院95年第8次刑事庭會議決議，亦認為「
    過失再犯有期徒刑以上之罪」，始應依修正後第2條第1項之
    規定，適用最有利於行為人之法律。故本件應不生新舊法比
    較之問題，自應依修正後刑法第47條第1項規定論以累犯，
    並加重其刑。
  (三)刑法之修正比較：
  1.被告行為後，刑法於94年1月7日修正，同年2月2日公布，自
    95年7月1日施行，修正刑法第33條第5款關於法定刑有罰金
    刑之罪及修正同法第42條第2項易服勞役之規定。比較刑法
    第33條第5款修正前後之規定，以修正前刑法較有利於行為
    人，依刑法第2條第1項前段之規定，應適用修正前刑法規定
    。本件被告行為時，刑法第42條第2項前段規定：「易服勞
    役以1元以上3元以下折算1日。」又被告行為時之易服勞役
    折算標準，業據修正前罰金罰鍰提高標準條例第2條前段規
    定（現已刪除），就其原定數額提高為100倍折算1日，則本
    件被告行為時之易服勞役折算標準，應以銀元300 元折算1
    日，即新臺幣900元折算1日。惟95年7月1日修正公布施行之
    刑法第42條第3項前段規定：「易服勞役以新臺幣1千元、2
    千元或3千元折算1日。」比較修正前後之易服勞役折算標準
    ，以修正後之規定，較有利於被告，則依刑法第2條第1項但
    書規定，應適用修正後之刑法第42條第3項前段規定，就罰
    金部分諭知易服勞役之折算標準。
  2.按有罪之判決，關於主刑、從刑或刑之加重、減輕、免除及
    保安處分等事項所適用之法律，除別有規定外，應本於統一
    性及整體性原則一體適用，不能與主刑所適用之法律任意割
    裂，故於比較新舊法適用時，應就「罪刑」有關之共犯、未
    遂犯、想像競合犯、牽連犯、連續犯、結合犯，以及累犯加
    重、自首減輕暨其他法定加減原因（如身分加減）與加減例
    等一切情形，綜其全部「罪刑」之結果而為比較（最高法院
    95年第8次刑事庭會議參照），而一體適用最有利於被告之
    法律。依上開說明，被告綜其全部「罪刑」之結果而為比較
    ，依修正後刑法第42條第3項前段規定，就罰金部分諭知易
    服勞役之折算標準，對其最有利，故就刑法第33條第5款，
    均一體適用新法，不得違法割裂適用。
  (四)爰審酌被告之犯罪動機，對社會治安之潛在危險，及持有槍
    枝、子彈、武士刀之數量、期間，暨事後坦承犯行之犯後態
    度良好，並知悔悟等一切情狀，量處如主文所示之刑，並就
    罰金部分諭知易服勞役之折算標準，以示懲儆。扣案具有殺
    傷力之改造手槍2枝、送鑑定後試射所餘之子彈8顆及長武士
    刀1支，均屬違禁物，應依刑法第38條第1項第1款規定宣告
    沒收。另扣案之具有殺傷力子彈6顆，業經鑑驗機關於鑑驗
    時試射後，僅剩餘彈殼，而失其子彈之結構及性能，為廢棄
    之物，已不具殺傷力，非屬違禁物，爰不另為沒收之諭知。
    而扣案之小武士刀1把，無殺傷力，非屬違禁物，亦不另為
    沒收之諭知。
據上論斷，應依刑事訴訟法第299條第1項前段，槍砲彈藥刀械管
制條例第8條第4項、第12條第4項、第14條第3項，刑法第11條前
段、第2條第1項但書、第55條、第47條第1項、第42條第3項前段
、第38條第1項第1款，判決如主文。
本案經檢察官李志明到庭執行職務。
中    華    民    國    95    年    8     月    15    日
                    刑事第三庭  審判長法  官  沈福財
                                      法  官  陳仁智
                                      法  官  卓春慧
上列正本證明與原本無異。
如不服本判決，應於判決送達後10日內向本院提出上訴狀（應附
繕本）。
中    華    民    國    95    年    8     月    15    日
                                      書記官  江芳耀
附錄本案論罪科刑法條全文：
槍砲彈藥刀械管制條例第8條：
未經許可，製造、販賣或運輸鋼筆槍、瓦斯槍、麻醉槍、獵槍、
空氣槍或第4條第1項第1款所定其他可發射金屬或子彈具有殺傷
力之各式槍砲者，處無期徒刑或5年以上有期徒刑，併科新臺幣1
千萬元以下罰金。
未經許可，轉讓、出租或出借前項所列槍枝者，處5年以上有期
徒刑，併科新臺幣1千萬元以下罰金。
意圖供自己或他人犯罪之用，而犯前二項之罪者，處無期徒刑或
7年以上有期徒刑，併科新臺幣1千萬元以下罰金。
未經許可，持有、寄藏或意圖販賣而陳列第1項所列槍枝者，處3
年以上10年以下有期徒刑，併科新臺幣700萬元以下罰金。
第1項至第3項之未遂犯罰之。
槍砲彈藥刀械管制條例第12條第4項：
未經許可，持有、寄藏或意圖販賣而陳列子彈者，處5年以下有
期徒刑，併科新台幣300元以下罰金。
槍砲彈藥刀械管制條例第14條：
未經許可，製造、販賣或運輸刀械者，處3年以下有期徒刑，併
科新台幣100萬元以下罰金。
意圖供自己或他人犯罪之用，而犯前項之罪者，處6月以上5年以
下有期徒刑，併科新台幣300萬元以下罰金。
未經許可，持有或意圖販賣而陳列刀械者，處1年以下有期徒刑
、拘役或新台幣50萬元以下罰金。
第1項及第2項之未遂犯罰之。


司法院資訊處製作；財團法人民間司法改革基金會備份。
